【裁判字號】    94,易,887
【裁判日期】    950727
【裁判案由】    竊盜
【裁判全文】
臺灣士林地方法院刑事判決               94年度易字第887號
公  訴  人  臺灣士林地方法院檢察署檢察官
被      告  甲○○
選任辯護人  林宜君律師
上列被告因竊盜案件，經檢察官聲請簡易判決處刑（94年度偵字
第7326號），本院內湖簡易庭認為不宜以簡易判決處刑，移由本
院依通常程序審理，並判決如下：
    主  文
甲○○無罪。
    理  由
一、公訴意旨略以：被告甲○○於民國94年7 月2 日21時許，在
    臺北市○○區○○路之好市多賣場衣物販售區，見有供選購
    未懸掛商品吊牌之兒童睡衣上衣樣品1 件，認有機可乘，竟
    意圖為自己不法所有而竊取之，直接將該上衣穿在其孫子身
    上，結帳時又故意不告知收銀員係在賣場取得，嗣於離開賣
    場大門口時，為目睹過程之賣場巡邏員乙○○攔下，因認被
    告涉犯刑法第320 條第1 項之竊盜罪。
二、訊據被告堅詞否認有公訴人所指之竊盜犯行，辯稱：伊帶孫
    子進入好市多賣場，因為裡面很冷，就問服務人員兒童睡衣
    可否不買整套，只買上衣？服務人員告知可以後，伊就決定
    購買，把上衣套在孫子身上。結帳時，伊把小朋友放在推車
    上，告訴收銀員全部都要結帳，並把會員卡遞給收銀員，再
    依收銀員告知之結帳金額付款。伊並沒有要竊盜，是被冤枉
    的等語。辯護人則為被告辯護略稱：(一)被告係因孫子會冷，
    所以將睡衣穿在孫子身上，且明知員工已注意到其為小朋友
    穿衣，仍大搖大擺的流連於賣場，光明正大通過收銀臺，被
    告並無竊盜之意圖，亦非為了偷取兒童睡衣才將睡衣穿在孫
    子身上。(二)被告通過結帳櫃檯時，收銀員注意到推車上有小
    孩，請被告將小孩抱下，收銀員顯然有看見小孩身上穿著賣
    場內的衣服。被告在結帳時，告訴收銀員全部都要結帳，抱
    下小孩後，小孩就站在被告旁邊，被告以為收銀員已將睡衣
    算入。(三)被告並無竊盜故意，是隨意挑選一件衣服穿在孫子
    身上，並非因衣服無吊牌而刻意選擇等語。
三、按犯罪事實應依證據認定之，無證據不得認定犯罪事實，刑
    事訴訟法第154 條第2 項定有明文。又認定犯罪事實所憑之
    證據，雖不以直接證據為限，間接證據亦包括在內；然而無
    論直接或間接證據，其為訴訟上之證明，須於通常一般之人
    均不致有所懷疑，而得確信其為真實之程度者，始得據為有
    罪之認定，倘其證明尚未達到此一程度，而有合理之懷疑存
    在，無從為有罪之確信，自應為無罪之判決。再按刑法上之
    竊盜，係意圖為自己或第三人不法之所有，趁他人對於財物
    支配一時弛緩，以和平手段改變原支配關係，趁機將財物移
    置於自己實力支配範圍，而取得財物，屬故意犯罪。倘若行
    為人誤認已經得原持有人同意或交付而取得財物，其行為尚
    難構成竊盜罪。
四、本院查：
  (一)被告於94年7 月2 日18時35分許，攜其孫前往位在臺北市○
    ○區○○路1 段268 號之好市多大賣場購物，因賣場內冷氣
    會冷，乃於同日19時55分許在衣物販售區內詢問現場服務人
    員迪士尼兒童睡衣組之價格及是否可以拆開購買，嗣拿取兒
    童睡衣上衣樣品1 件套在孫子身上，隨後又在賣場內選購其
    他商品，至同日20時50分許選購完畢通過結帳櫃檯。結帳時
    被告未將其孫身上睡衣上衣脫下，而將其孫放置在購物推車
    中，告知收銀員全部都要結帳。但收銀員並未就睡衣為結帳
    ，僅要求被告將其孫抱下推車，被告將其孫抱下推車付款後
    ，即將身穿未結帳睡衣上衣之孫子攜離結帳櫃檯等情，業據
    被告於偵訊及本院訊問時供承不諱，核與證人乙○○於警詢
    時證稱：伊於94年7 月2 日19時55分在好市多賣場內3 樓衣
    服區發現1 名婦人把迪士尼兒童睡衣組的上衣穿在她帶來的
    小朋友身上，穿完衣服在賣場內逛，逛至20時50分的時候，
    看她帶著小朋友走至1 樓的結帳區辦理結帳等語（見臺灣士
    林地方法院檢察署94年度偵字第7326號卷【以下簡稱偵卷】
    第10頁），於偵訊時證稱：伊是好市多賣場巡視員，當天大
    約19時50分看到被告在選小朋友的睡衣，…被告拿原本就拆
    開的衣服，直接穿在小朋友身上等語（見偵卷第29頁），於
    本院審理時證稱：伊94年7 月2 日在好市多任職，擔任服務
    員巡視賣場，當天19點55分伊從樓下到樓上的時候，看到被
    告在幫小孩子穿衣服，當時被告告訴現場人員說：小朋友會
    冷，所以先幫他套著，但會結帳。之後被告從3 樓賣場衣服
    區走到飲料牆，又帶小朋友去廁所，上完廁所後帶小朋友去
    樓下的麵包部拿了蛋糕，並在樓下逛了一下，大約20時50分
    許到結帳櫃台。結帳時小孩子是坐在推車上，是收銀員幫被
    告把東西放上結帳台，並請她把小朋友抱下來，被告結完帳
    之後，伊馬上上前去問收銀員，收銀員說被告所帶的小朋友
    身上之衣服沒有結帳等語（見本院卷第50至53、62、65頁）
    ，情節互核相符，並有贓物認領保管單1 份（見偵卷第17頁
    ）及照片2張（見偵卷第21頁）附卷可資佐證，堪認定為真
    實。
  (二)據上事實，被告既因賣場冷氣會冷，將選購之迪士尼睡衣上
    衣穿在其孫身上，並告知現場工作人員將會結帳，且於通過
    結帳櫃檯時，確將其孫子放置在購物推車上，告知收銀員全
    部都要結帳。則依被告當時之客觀行為，無論是在大賣場衣
    物展售區與現場服務人員對話，或是在為其孫子套上衣服後
    ，又繼續選購其他物品，或是在通過結帳櫃檯時，將孫子放
    置在購物推車上等情，非但未針對拿取兒童睡衣之事，有避
    人耳目之舉，更2 次向好市多人員表示欲購買衣物，其中1
    次又係在結帳櫃檯向收銀員為之。依被告前開客觀行為判斷
    ，已足認被告應有付款購買兒童睡衣之主觀意思。
  (三)被告所選購之迪士尼睡衣上衣，因係整組以紙條套封，並無
    吊牌，此經證人乙○○於本院審理時證述屬實（見本院卷第
    64頁），並有照片1 張附卷可證（見偵卷第21頁下方）。查
    一般民眾至大賣場購物，雖不乏精明仔細之人，選購時對於
    商品之品質、數量、保存期限、產地、價格均仔細斟酌。結
    帳時亦認真觀察收銀員是否出錯，包括結帳金額是否與場內
    標價不符？數量是否有所錯誤？結算總額是否誤算？結帳後
    更又仔細核對，以免吃虧。惟此類消費者，對於商品如何結
    帳必有研究，對於商品有無吊牌或條碼將影響結帳之順遂，
    亦必有所認識。然因此類消費者，購物時必須比一般人付出
    更多心力，寧為少數。多數消費者對於收銀員如何結帳則並
    非必然充份了解。即使了解，亦多不願花心力於購物時認真
    核對。本件被告39年5 月22日出生，案發時為55歲，僅國小
    畢業，其於本院審理時辯稱：伊結帳時先拿會員卡，刷好會
    員卡後收起來，後來低頭在皮包內拿錢，依收銀員所告知之
    價錢付款，收銀員怎麼刷貨品伊沒有看到一節，尚與一般人
    至大賣場購物結帳之情形相符，並非不能採信。此外又無證
    據證明被告當時早已知悉所選購之衣服並無供結帳之吊牌或
    條碼，自不能逕以被告所選購之商品實際並無吊牌，即推論
    被告並無結帳之意思，更不能據此再進一步推論被告通過結
    帳櫃檯時清楚知悉所選購之迪士尼兒童睡衣尚未結帳。
  (四)被告所選購之迪士尼兒童睡衣，如整組購買，含稅價為新臺
    幣（以下同）397 元，此有照片1 張附卷可證（見偵卷第21
    頁下方），並有好市多股份有限公司內湖分公司95年3月14
    日函附卷可查（見本院卷第25頁）。前開照片係在本件案發
    後3日（即94年7月5日）凌晨1時56分拍攝，經黏貼在A4紙張
    由被告確認簽名，衡情應與本件案發時之情形相符。被告另
    提出嗣後於94年10月5日購買之發票及收據各1張（見本院卷
    第7頁），據以辯稱當時迪士尼兒童睡衣組之價格為197元，
    並非可採。被告此部分辯解雖非可採，然被告係於94年7 月
    2日19時55分將兒童睡衣之上衣套在其孫子身上，並非整組
    選購，其主觀上就睡衣價格之認知，自有可能為397元之半
    數（198或199元）。而被告當時所購買之月見草油軟膠囊已
    經在3樓藥局結帳完畢，僅所購買之3瓶裝晶球低脂優酪乳及
    KS綜合瑞士捲1盒在1樓結帳，此經證人乙○○於警詢時證述
    明確（見偵卷第10頁），足信為真實。而被告結帳時付出現
    金300餘元，亦經被告於偵訊時供承不諱（見偵卷第24頁）
    。被告既未對於所購物品仔細核對，已如前述。其所購買之
    物，與事後結帳之數額又非存在明顯之差額，被告於結帳時
    自非不可能誤認所付之300餘元，已包括選購之兒童睡衣組
    上衣。
四、綜上所述，本件被告為購買兒童睡衣，將所選購睡衣上衣穿
    在其孫身上。被告於通過結帳櫃檯時，有極高度之可能，因
    誤認該上衣已經結帳完成，始將孫子連同上衣攜離結帳櫃檯
    。此外復查無其他積極證據，足認被告係明知結帳櫃檯之收
    銀員並未就其所選購之兒童睡衣上衣，而趁收銀員不知將之
    攜出結帳櫃檯，移置於自己實力支配範圍。從而，本件尚無
    法獲得被告竊盜罪之確信，依照前開說明，本院自應依法為
    被告無罪之諭知。
據上論斷，應依刑事訴訟法第452 條、第301 條第1 項，判決如
主文。
本案經檢察官黃德松到庭執行職務。
中    華    民    國    95    年    7     月    27    日
                  刑事第三庭審判長法  官  洪英花
                                  法  官  汪梅芬
                                  法  官  周群翔
以上正本證明與原本無異。
如不服本判決，應於判決送達後10日內，向本院提出上訴狀。
                                  書記官  劉育君
中    華    民    國    95    年    7     月    27    日


司法院資訊處製作；財團法人民間司法改革基金會備份。
